【裁判字號】    97,上更(一),17
【裁判日期】    970528
【裁判案由】    毒品危害防制條例
【裁判全文】
臺灣高等法院刑事判決              97年度上更(一)字第17號
上  訴  人
即  被  告  甲○○
選任辯護人  趙元昊律師
            許瑞榮律師
上列被告因違反毒品危害防制條例案件，不服臺灣桃園地方法院
94年度訴字第1158號，中華民國95年11月7 日所為第一審判決（
起訴案號：臺灣桃園地方法院檢察署93年度偵字第14098 號），
提起上訴判決後，經最高法院發回更審，本院判決如下：
    主  文
原判決關於意圖販賣而持有第二級毒品部分撤銷。
甲○○連續販賣第二級毒品未遂，處有期徒刑伍年陸月。扣案之
第二級毒品甲基安非他命拾柒包（鑑驗餘淨重三百八十一．０六
公克），沒收銷燬之；包裝扣案甲基安非他命之包裝袋拾柒包（
總重十一．四五公克）、研磨器壹台、電子磅秤壹台、帳冊貳本
、分裝袋壹批、藥鏟壹支，均沒收。
    事  實
一、甲○○明知甲基安非他命係毒品危害防制條例第2條第2項第
    2 款規定之第二級毒品，不得販賣、持有。竟先為供己施用
    ，於民國（下同）93年4 月初某日，在臺北縣中和市○○路
    「香格里拉MOTEL 」對面路旁，以新台幣25萬元之代價，向
    姓名年籍不詳之綽號「阿賢」成年男子一次擬購入甲基安非
    他命500公克，因甲基安非他命僅有300餘公克而數量不足，
    遂另暫收取第一級毒品海洛因2包（共淨重15.64公克，空包
    裝重3.40公克）供作擔保，言明事後追補甲基安非他命數量
    之差額後，返還該海洛因，因而受讓及持有第二級毒品甲基
    安非他命及第一級毒品海洛因（持有第一級、第二級毒品部
    分業經判決確定），藏放在其位於桃園縣中壢市○○路72號
    居處。嗣於持有上述第二級毒品甲基安非他命期間，竟萌生
    販賣牟利之意圖，自93年5月18日起至同年8月16日止，分別
    以其行動電話與姓名年籍不詳之綽號「啟安」、「妹仔」、
    「小丁」、「志成」、「阿猴」等成年人，洽談欲販賣第二
    級毒品甲基安非他命之事宜（尚未及於著手階段），並先後
    於93年7月28日、8月16日，2 次基於概括之犯意，以同一方
    法與年籍不詳之綽號「STEVEN」成年人男子，談及購買甲基
    安非他命之品質、數量之具體內容，顯已著手販賣甲基安非
    他命之事宜，嗣於尚未與電話對象履行買賣內容之際，經警
    持合法之監聽票監聽上述通話內容而發現，進而合法聲請搜
    索票，於93年8 月31日下午17時許，在上述居處，為警查獲
    。並查扣其上述甲基安非他命17包（含袋重392.80公克，淨
    重381.35公克，取樣鑑驗總餘淨重381.06公克）及其所有供
    其預備販賣所用之研磨器1台、電子磅秤1台、帳冊2 本、分
    裝袋1批、藥鏟1支，及行動電話4支、SIM卡7張。
二、案經臺北市政府警察局移請臺灣桃園地方法院檢察署檢察官
    偵查起訴。
    理  由
一、訊據上訴人即被告甲○○（簡稱被告）矢口否認有何販賣所
    持第二級毒品甲基安非他命之犯行，辯稱：扣案之甲基安非
    他命係伊於93年8 月31日被捕前幾天，由ㄚ鹹所購得，並寄
    放伊處等語。辯護人於本院則辯稱阿賢與ㄚ鹹並非同一人，
    本件93年8 月16日起至同年月25日期間對於被告監聽資料中
    ，可以確知扣案毒品並非被告所購入，而係ㄚ鹹所寄放等語
    ，另請求查明0000000000號行動電話之使用人，查明ㄚ鹹之
    真實姓名、地址。惟查：（一）被告於警詢時業已供承扣案
    之毒品，係伊於93年4 月初某日，在臺北縣中和市○○路「
    香格里拉MOTEL 」對面路旁，以新台幣20萬元向綽號阿鹹男
    子購得等語（參偵查卷第18頁），嗣於檢察官訊問時又供稱
    伊向阿賢購買折價25萬元等語（參偵查卷第97頁），於原審
    訊問時後供稱：阿賢是誰已找不到，安非他命是於查獲前在
    中和一個汽車旅館的路邊買入，本來要買500 公克，要價20
    幾萬元，後來數量不夠，對方在裡面放入一些海洛因，回去
    打開才發現，對方也主動打電話跟伊說，海洛因先暫放，會
    馬上拿安非他命跟伊換回去（參原審卷第101頁、第123頁、
    第224頁、第189頁、第191 頁），基於案重初供之法理，被
    告於原審訊問之前均供承第二級毒品安非他命係向他人所購
    得等情應屬可信，又徵諸被告上開歷次之供詞，於所供購得
    安非他命之人，指為阿賢之次數多於ㄚ鹹，又所指購買之金
    額雖先後有20萬、25萬、20多萬不等，惟檢察官起訴書所指
    25萬元之金額，被告於原審及本院並無爭執，綜上推論，應
    認被告係以25萬元向阿賢之人購買上開毒品較符合真實；（
    二）被告於本院就警訊及偵訊筆錄之證據能力並無爭執，尤
    無事證認各該筆錄之製作，有對被告施以法所禁止之不正方
    法之情事，是被告所為於93年4 月初，向阿賢購入及持有安
    非他命之供述，係出於被告任意性自白，其於原審最後審理
    期日改稱係93年8 月31日被捕前幾天才買入該安非他命並持
    有，於本院審理中又改稱係被捕前幾天才因綽號ㄚ鹹之人寄
    藏而持有等語，均為卸責之詞，自非可採；（三）本件並有
    扣案之安非他命及法務部調查局93年10月22日調科壹字第08
    0008357號、第000000000號鑑定通知書、內政部警政署刑事
    警察局93年12月28日刑鑑字第0930185237號鑑驗通知書各1
    件附偵查卷可佐。是上述證據與被告之自白或不利於己之陳
    述，互核一致，足認被告自承持有甲基安非他命之任意性自
    白，與事實相符，應堪採信。又查被告確有施用第二級毒品
    甲基安非他命之習慣犯行，為其所供明，且被告於93年8 月
    31日為警逮捕後所所採集之尿液送臺灣尖端先進生技醫藥股
    份有限公司鑑定，鑑定結果安非他命類呈陽性反應，有該公
    司濫用藥物檢驗報告1 件附偵卷足憑（被告施用第二級毒品
    安非他命部分，業於94年1月10日起至同年2月24日止，經執
    行觀察勒戒在案），則被告為圖價格較便宜而一次購入較多
    數量，尚合常情，是被告供稱為供己施用而販入甲基安非他
    命，應可採信。又本院依辯護人之請求函查0000000000號行
    動電話之使用人結果，使用人為NOOKHAC THAWATCHAI，為外
    籍人士，有台灣大哥大資料查詢表在卷可按，而被告所使用
    之0000000000號行動電話之電話譯文亦無ㄚ鹹將安非他命寄
    放被告處以及其真實姓名、地址之資料可資查詢，有台北市
    政府警察局刑事警察大隊函及行動電話通聯譯文1份在卷可
    按，參諸「阿賢」「ㄚ鹹」為綽號，均係依發音而譯以文字
    ，紀錄人員不同，故所用文字也不同，警詢及偵查並原審筆
    錄因而載向「阿賢」或載向「ㄚ鹹」購入安非他命，惟被告
    確係向阿賢購買，如前所述，而依卷內扣案之帳冊中確有ㄚ
    鹹及阿賢兩人分別之記載，惟仍不影響本件被告持有扣案之
    毒品甲基安非他命嗣後之販賣未遂事實，被告於本院辯稱毒
    品為ㄚ鹹所寄放，並非向阿賢所購買而來等語，及辯護人上
    開辯解，均不足為被告有利之認定。又移送之警察機關聲請
    通訊監察書實施電話監聽，已將監聽結果移送檢察官，監聽
    期間為93年5月18日起至93年8月16日止，此有監聽錄音及譯
    文在卷可稽（本院審理時另函調得93年8 月16日之通聯譯文
    附卷），核閱全卷別無其他93年8月17日至同年月25日之監
    聽錄音紀錄，否則檢察官於起訴時自當隨案檢送，被告請求
    調查證據意旨以被告遭逮捕時，警方中有人告知從監聽資料
    中知悉有人將毒品寄放被告，所稱係無的放矢，且若果如此
    ，被告既知寄放時間，何於警詢及偵查中一再陳明係93年4
    月初以25萬元新台幣向「阿賢」購入500 公克甲基安非他命
    ？且依卷附通訊監察書上之記載，及執行監聽之警員所提出
    之監察通訊結果報告（卷附偵查報告）、通訊監察通話紀錄
    表，足見其監聽已在93年8 月16日之後結束下線，是本件並
    無其他93年8 月17日以後至同年月25日之監聽錄音紀錄，供
    為被告有利認定之依據；（四）被告93年4 月初購入該批安
    非他命後，自93年5月18日起至同年8月16日止，分別以其行
    動電話與姓名年籍不詳之綽號「啟安」、「妹仔」、「小丁
    」、「STEVEN」、「志成」、「阿猴」等人洽談買賣毒品安
    非他命之事宜，並以代號「男的」（或「男生」）、「硬的
    」、「皮鞋」取代安非他命，「女的」（或「女生」）、「
    軟的」、「布鞋」取代海洛因（海洛因部分未據起訴，公訴
    檢察官稱另案告發偵辦），被告並坦承監聽譯文內容所謂「
    男」、「女」，「硬」、「軟」分別代表安非他命及海洛因
    （惟被告辯稱不解皮、布鞋之意義）。雖被告始終否認有販
    賣安非他命之情，惟查被告與「啟安」於93年5 月18日之監
    聽譯文中，啟安要求交換，被告回以有「男的」（安非他命
    ），身上未帶「女的」（海洛因），並要「啟安」施用「男
    的」即可等語；與「妹仔」於同日之監聽譯文中，被告要「
    妹仔」幫其推銷，並稱現在「男生好一點」、「今天弄硬的
    ，沒有弄軟的」等語；與「小丁」於93年7 月28日19時47分
    之監聽譯文中，被告告知「我有男的」，「小丁」告以要到
    桃園找被告拿「男的」，並稱「先跟你處理1 萬」等語，其
    後「小丁」於22時25分又與被告通話，告以「你先拿4分之1
    給我，我明天拿身分證給你，昨天本來要拿半錢，他拿2 萬
    給我」等語，被告回以「因為那種東西比較嚴重一點，而且
    數量多的時候比較不好，我也不好拿太多放你那裏，因為我
    拿出來不可能只拿半個，不會為了那一點點去拿，這個東西
    跟皮鞋不一樣，．．．這個做的要低調一點，你那邊一天有
    多少量」等語；與「STEVEN」同於7 月28日之通話譯文中，
    提及「皮鞋要好的、新的」，被告回以「你剛才吃的那個就
    是」、「你就拿1兩好了」等語、於同年8月16日之通話譯文
    中則提及「現在有嗎」、「冰糖的（指安非他命）要多少」
    、「幫我看一下價錢」、「那就拿跟以前一樣就好了」，被
    告回以「有」、「還有26的，可是東西又不好，你說的都有
    」、「我現在正在看」、「好」等語；與「志成」於93年8
    月9 日之監聽譯文中，「志成」單方面要向被告拿「皮鞋」
    5,000 元；與「阿猴」同於8月9日之監聽譯文中，阿猴要求
    「你那邊有無散的，人家要跟我拿5 張」，被告回以「我很
    少在出5,000 的」等語。有通訊監察錄音帶譯文，及臺北市
    政府警察局刑事警察大隊通訊監察通話記錄表附卷可佐。查
    公訴人提出之通訊監察錄音帶暨譯文係屬合法搜證，有通訊
    監察書在卷可稽。因通訊監察錄音內容，係機械式紀錄被監
    聽者之通話內容，與供述證據須要自然人觀察、記憶、陳述
    之特質不同，並無供述證據在本質上之不可靠性及不確定性
    ，而監聽譯文僅係將監聽錄音帶結果轉譯成文字，應與電話
    監聽錄音同具證據能力，至被告與上述「啟安」等人之對話
    陳述，屬被告審判外之自白或對自己不利之陳述，與傳聞法
    則無關，且被告亦確認通訊監察錄音暨譯文內容所載「小陸
    」、「小祿」部分，即係其本人，且不爭執係其與第三人之
    對話，相關通訊監聽錄音內容與譯文具證據能力，其對話內
    容具體真實，被告辯稱對話只是吹噓膨脹自己等語，係卸責
    之詞，不足採信。又上述監聽譯文被告與「啟安」、「妹仔
    」、「小丁」、「志成」、「阿猴」等人磋商買賣交易，惟
    就買賣之重要事項尚未完成一致之意思表示，又無証據証明
    被告已販出得利，與販賣之構成要件尚屬有間，至多僅能構
    成意圖販賣而持有之行為，惟被告既有賣出甲基安非他命以
    圖利之犯意，其與買方即綽號「STEVEN」者2 次就買賣標的
    物甲基安非他命之品質、數量進行具體之協商，應已著手於
    販賣第二級毒品構成要件之行為，雖無證據證明嗣後其業已
    完成交易，仍應成立販賣第二級毒品罪之未遂犯。又被告既
    大量購入甲基安非他命，嗣與「啟安」等多人（包括STEVEN
    ）聯絡洽談販賣第二級毒品之事宜，如非有利可圖，當不致
    如此四處聯絡，招致為警查獲之風險，被告販賣甲基安非他
    命之意圖，益臻明確；（五）扣案研磨器1台、電子磅秤1台
    、帳冊2本、分裝袋1批、藥鏟1支等物，衡以經驗法則，此
    等設備係為將毒品分裝販賣、欲紀錄交易對象金額明細之用
    ，被告如僅為供己施用第二級毒品安非他命，實無需添購此
    等設備，亦足以認定本件被告上開犯罪事實。綜上所述，本
    件事證明確，被告犯行堪以認定，應予依法論科。
二、按94年2月2日修正公布之刑法總則及分則編，其中諸多條文
    已修正變動，並均自95年7月1日施行，自有修正前後之舊、
    新法比較問題。修正前連續犯於修正後已經廢止，修正後僅
    得依數罪併罰之例予以處罰，如被告2 次行為係基於概括之
    犯意，則應依修正前之連續犯較有利於被告。又毒品危害防
    制條例第4條第2項法定刑有併科罰金之規定，茲查被告行為
    後，刑法第33條關於罰金刑之計算單位及處罰業經修正。修
    正前刑法第33條第5 款關於主刑之罰金刑，原係規定（銀元
    ）1元以上，另依「罰金罰鍰提高標準條例」第1條前段、第
    3條規定（含72年7月27日司法院、行政院令發布「提高罰金
    罰鍰倍數及開始施行日期令」，自72年8月1日起，將刑法定
    有罰金各條之罰金數額，均提高為10倍）、「現行法規所定
    貨幣單位折算新臺幣條例」第2 條規定（貨幣單位為圓、銀
    元或元者，以新臺幣元之3 倍折算之），應為「新臺幣30元
    」以上。修正後之刑法第33條第5款規定則提高為「新台幣1
    千元以上，以百元計算。」經比較新、舊法結果，自以修正
    前之刑法第33條第5 款較有利於被告，而應適用修正前該條
    規定。
三、核被告所為販賣第二級毒品甲基安非他命未遂，係違反毒品
    危害防制條例第4條第2項之販賣第二級毒品未遂罪。檢察官
    認被告涉犯販賣第二級毒品甲基安非他命罪嫌，惟尚無證據
    證明被告已有販出既遂之事實。又因起訴事實為販賣既遂，
    本院認定為販賣未遂，尚無庸變更起訴法條。又被告與「啟
    安」、「妹仔」、「小丁」、「志成」、「阿猴」等成年人
    洽談欲販賣甲基安非他命之持有毒品之低度行為（尚未著手
    販賣之行為），為被告對「STEVEN」成年人販賣未遂之高度
    行為所吸收，不另論罪。被告2 次販賣甲基安非他命之未遂
    行為，時間緊接，構成要件相同，顯係基於概括之犯意為之
    ，應依修正前刑法之連續犯規定，加重其刑（法定刑無期徒
    刑部分，不得加重），又被告所為行為未遂，應依刑法第26
    條之規定減輕其刑。被告所犯，同時有加重、減輕事由，應
    先加後減。
四、原審認被告罪證明確，予以論罪科刑，固非無見。惟查，本
    件被告所為應係販賣甲基安非他命未遂，已如前述，原審論
    被告以意圖販賣而持有第二級毒品罪，尚有未合，又扣案之
    研磨器、電子磅秤、帳冊2 本、分裝袋、藥鏟，尚無法證明
    已經用以分裝毒品及紀錄交易之用，原審逕依毒品危害防制
    條例第19條第1 項諭知沒收，亦於法不合，詳如後述。被告
    上訴意旨否認販賣毒品等語，雖無可採，惟原判決既有上開
    可議之處，自應由本院將原判決關於此部分予以撤銷改判，
    爰審酌被告除自己施用毒品外，竟擬販賣毒品予他人施用，
    以謀不法暴利之犯罪目的，雖尚未至販賣既遂，惟已危害社
    會、國家之健全發展等；及被告於偵查及原審審理中始終否
    認販賣第二級毒品之犯行之犯後態度等一切情狀，量處如主
    文所示之刑，以資懲儆。扣案甲基安非他命17包（含袋重39
    2.80公克，淨重381.35公克，取樣鑑驗用罄0.29公克，總餘
    淨重381.06公克），應依毒品危害防制條例第18條第1 項前
    段之規定沒收銷燬。用以包裝扣案安非他命之17包包裝袋部
    分（以含袋重392.80公克，減去淨重381.35公克，包裝袋總
    重11.45公克），及查扣研磨器1台、電子磅秤1台、帳冊2本
    、分裝袋1批、藥鏟1支，為被告所有，業據被告供承在卷，
    且係供本案犯罪預備之物，應依刑法第38條第1項第2款之規
    定沒收之。
據上論斷，應依刑事訴訟法第369條第1項前段、第364條、第299
條第1項前段，毒品危害防制條例第4條第6項、第2項、第18條第
1 項前段，刑法第2條第1項前段、第11條前段、第26條、第38條
第1項第2款、修正前刑法第56條，判決如主文。
本案經檢察官黃全祿到庭執行職務。
中    華    民    國    97    年    5     月    28    日
                  刑事第二十庭  審判長法  官  楊貴雄
                                      法  官  林銓正
                                      法  官  鄧振球
以上正本證明與原本無異。
如不服本判決，應於收受送達後10日內向本院提出上訴書狀，其
未敘述上訴之理由者並得於提起上訴後10日內向本院補提理由書
（均須按他造當事人之人數附繕本）。
                                      書記官  劉有志
中    華    民    國    97    年    5     月    29     日
附錄：本案論罪科刑法條全文
毒品危害防制條例第 4 條
製造、運輸、販賣第一級毒品者，處死刑或無期徒刑；處無期徒
刑者，得併科新臺幣1,000萬元以下罰金。
製造、運輸、販賣第二級毒品者，處無期徒刑或7 年以上有期徒
刑，得併科新臺幣700 萬元以下罰金。
製造、運輸、販賣第三級毒品者，處5 年以上有期徒刑，得併科
新臺幣500 萬元以下罰金。
製造、運輸、販賣第四級毒品者，處3 年以上10年以下有期徒刑
，得併科新臺幣300 萬元以下罰金。
製造、運輸、販賣專供製造或施用毒品之器具者，處1 年以上7
年以下有期徒刑，得併科新臺幣100 萬元以下罰金。
前五項之未遂犯罰之。


司法院資訊處製作；財團法人民間司法改革基金會備份。
